【裁判字號】    89,上訴,301
【裁判日期】    890426
【裁判案由】    殺人未遂
【裁判全文】
臺灣高等法院高雄分院刑事判決                    八十九年度上訴字第三一號
    上  訴  人  臺灣屏東地方法院檢察署檢察官
    被      告  乙○○
    指定辯護人  本院公設辯護人  孫妙岑
右上訴人因被告殺人未遂案件，不服臺灣屏東地方法院八十八年度訴字第七二四號中
華民國八十九年二月三日第一審判決（起訴案號：臺灣屏東地方法院檢察署八十八年
度偵字第七四二二號），提起上訴，本院判決如左：
      主  文
上訴駁回。
      事  實
一、乙○○曾於民國（下同）八十二年間因違反肅清煙毒條例案件（當時之身分證統
    一編號為Ｚ000000000號），經臺灣屏東地方法院於八十三年三月十七
    日以八十二年度訴字第七七六號判處有期徒刑三年一月，褫奪公權三年確定，於
    八十六年七月十九日執行完畢。
二、乙○○與甲○○於八十二年間曾因傷害案件而結仇，後甲○○因案入獄服刑，甫
    於八十七年十二月間假釋出獄，乙○○知悉後，即數度前往屏東縣屏東市大鵬里
    強身巷三十號甲○○住處，欲質問甲○○如何交待其持刀砍傷一事，惟均未遇甲
    ○○。嗣於八十八年十一月七日凌晨二時五十分許，乙○○至甲○○上開住處，
    欲質問八十二年間傷害情事，甲○○見乙○○未攜帶任何器具，即開門讓乙○○
    進入客廳閒聊。事隔不久，甲○○之友人前來找尋，甲○○即與友人在屋外談話
    ，詎乙○○誤以為甲○○找來同伴欲對其不利，乃尾隨在後觀看，嗣甲○○之友
    人於離去之際，無意間看了乙○○一眼，乙○○遂警戒在心，並因向甲○○提及
    八十二年間傷害一事，然甲○○不予理會，自行往前走去，乙○○竟一時氣憤，
    基於殺人之犯意，自口袋拿出屬其所有之預藏尖刀一把，自後將甲○○推倒在路
    旁石椅上，隨即持尖刀刺入甲○○之頸部鎖骨上方，甲○○即手握刀柄連人帶刀
    將乙○○往外推開，惟乙○○又持刀逼近，甲○○見狀立即轉身快跑，但因失血
    過多，跑不到幾步即摔倒在地，甲○○遂高喊「快報警」，乙○○聞言後，頓心
    生害怕，乃騎乘機車離去，而甲○○之父親聽聞其子喊叫救命聲，遂起床察看，
    見甲○○渾身是血，甲○○受乙○○攻擊，因而受有右側張力性氣胸、胸頸部穿
    刺傷３公分Ｘ１公分、２公分Ｘ１公分、左手穿刺傷３公分Ｘ１公分等傷害，其
    父旋即報警、送醫急救，甲○○始倖免於死，嗣乙○○於八十八年十一月七日晚
    上九時三十五分許，在屏東市○○路與迪化街口，為警方發現予以逮捕，並自其
    身上扣得其持以刺殺甲○○之尖刀一把。
三、案經甲○○訴由屏東縣警察局屏東分局報請臺灣屏東地方法院檢察署檢察官偵查
    起訴。
     理  由
一、訊據被告乙○○對於其於右揭時、地因懷疑甲○○呼喚伙伴欲對其不利，且質問
    往事時，甲○○不予理會，進而持藏於身上之尖刀刺傷甲○○頸部之犯罪事實固
    不諱言，惟矢口否認有殺人之犯意，辯稱：伊從未去找過甲○○，僅在案發當天
    晚上，伊因有喝酒，至甲○○住處找其聊天，並質問關於八十二年甲○○傷害伊
    之往事時，甲○○一付不理不睬的模樣，且甲○○擋住伊，不讓伊離去，伊因一
    時氣憤，自口袋裡取出尖刀，刺過去，有刺到甲○○一刀，但伊不知刺到那裡，
    甲○○將伊推開，之後伊就走了，伊並無置甲○○於死之意思；且伊看見甲○○
    往後退即離開，並未持刀追趕；伊平日就攜帶尖刀在身上，當日並無要殺害甲○
    ○之意云云。惟查：
    （一）右揭被告乙○○持自製尖刀砍傷甲○○頸部及手部，並自後追殺之事實，
          業據被害人甲○○指訴綦詳（見警卷八十八年十一月七日、偵查卷八十八
          年十一月二十三日、原審卷八十九年一月六日、同年月二十七日筆錄），
          並有被害人甲○○之受傷診斷證明書一紙在卷可稽（見警卷第十四頁）及
          被告所有之尖刀一把扣案足資佐證。
    （二）被告雖辯稱伊並無殺害甲○○之犯意云云，惟該扣案之尖刀於檢察官偵查
          中丈量結果，刀刃長九．一公分、刀柄長十．四公分、刀全長十九．五公
          分，刀刃細長尖銳，並拍攝有照片三幀附於偵查卷內可憑（見偵查卷第十
          八頁），並經本院於審理時調取上開扣案之尖刀一把當庭勘驗，該把尖刀
          刀刃長九．一公分、刀柄長十．四公分、刀全長十九．五公分，亦有本院
          勘驗筆錄一紙在卷可證（見本院八十九年四月十二日筆錄）。該把尖刀全
          長將達十九．五公分，又無法折疊，且刀刃細長尖銳，被告復於本院調查
          時坦供該把尖刀並無皮套（見本院八十九年三月十六日筆錄），如平日即
          由被告攜帶在身上，難免會因尖刀之銳利而傷及被告自身，顯然被告蕭吉
          隆持此鋒利之尖刀至甲○○住處，應係具有尋釁之犯意，其所辯平日即帶
          在身上，實不符常情，難以採信。又被害人甲○○於原審審理時陳稱：被
          告先將伊推倒在石椅上，即持刀刺入伊頸部鎖骨上方等語（見原審卷第二
          十九頁），由被告先將甲○○推倒，始持刀刺入甲○○頸部之情觀之，被
          告應係蓄意持刀刺入甲○○頸部，非因失手為之，而頸部佈滿大動脈血管
          ，係人體要害，被告以尖刀朝甲○○頸部猛刺，應係有殺害甲○○之犯意
          。又被告持刀刺傷被害人甲○○後，竟又持刀欲再度刺傷，待被害人失血
          過多倒臥家門口，高喊報警救命時，始騎乘機車離去，亦據被害人甲○○
          指述在卷，衡情被告主觀上應有致人於死之意思，否則豈有刺傷後不罷手
          ，仍於被害人受傷轉身跑走後再度追趕，並持刀衝刺之行為發生。顯然被
          告上開所辯渠無殺人之犯意，顯係事後卸責之詞，不足採信。
    （三）綜上所述，被告係基於殺人犯意，而持刀砍人，並致甲○○受傷，嗣因障
         礙而未能得逞，本案事證明確，被告犯行堪予認定。
二、被告持刀刺殺甲○○頸部，致甲○○受傷，惟未發生死亡結東，核其所為，係犯
    刑法第二百七十一條第二項、第一項之殺人未遂罪。被告之身分證統一編號原為
    Ｚ000000000號，嗣因與林良科身分證統一編號重複，於八十二年四月
    二十四日重新分配新號為身分證統一編號Ｔ一二四四四四七號，有屏東縣屏
    東市戶政事務所八十九年四月二十一日屏市戶（一０）字第一五四八號函一紙（
    內附戶籍資料二份）附於本院卷內可證，顯然被告前後之身分證統一編號為Ｚ0
    00000000號及Ｔ一二四四四四七號，且屬同一人。被告曾於八十二
    年間因違反肅清煙毒條例案件，經臺灣屏東地方法院於八十三年三月十七日以八
    十二年度訴字第七七六號判處有期徒刑三年一月，褫奪公權三年確定，於八十六
    年七月十九日執行完畢，為被告所坦承，並有臺灣屏東地方法院檢察署刑案資料
    查註紀錄表一紙附卷可稽（該紙刑案資料查註紀錄表，雖記載身分證統一編號為
    Ｚ000000000號，惟被告嗣後已於八十二年四月二十四日重新分配新號
    為身分證統一編號Ｔ一二四四四四七號，顯係屬同一人），被告於有期徒刑
    執行完畢後，五年以內再犯本件有期徒刑以上之罪，為累犯，依刑法第四十七條
    規定加重其刑。被告已著手於殺人行為而不遂，為未遂犯，依刑法第二十六條前
    段減輕其刑，並先加後減之。
三、原審引用刑法第二百七十一條第二項、第一項、第二十六條前段、第四十七條、
    第三十八條第一項第二款之規定，並審酌被告犯罪動機、目的、手段、所生危害
    及智識程度、犯罪後態度等一切情狀，量處有期徒刑五年四月。並認扣案之尖刀
    一把為被告所有，係供其犯罪所用之物，業據被告供承在卷，依刑法第三十八條
    第一項第二款沒收之。其認事用法均無違誤，量刑亦甚允當。上訴人臺灣屏東地
    方法院檢察署檢察官據被害人甲○○之請求，認原審量刑過輕，而提起上訴，指
    摘原判決，為無理由，應予駁回。
據上論斷，應依刑事訴訟法第三百六十八條，判決如主文。
本案經檢察官張其主到庭執行職務。
中    華    民    國     八十九     年       四       月     二十六     日
                              臺灣高等法院高雄分院刑事第五庭
                                  審判長法官  吳水木
                                        法官  惠光霞
                                        法官  陳朱貴
右正本證明與原本無異。
如不服本判決，應於判決送達後十日內向本院提出上訴狀，其未述理由者並應於提
出上訴狀後十日內向本院補提理由書（應附繕本)。
                                      書記官  洪梅枝
中    華    民    國     八十九     年       四       月     二十八     日
附錄本案論罪科刑條文：
刑法第二百七十一條第一項：殺人者，處死刑、無期徒刑或十年以上有期徒刑。
刑法第二百七十一條第二項：前項之未遂犯罰之。
                                                                        Ｇ


司法院資訊處製作；財團法人民間司法改革基金會備份。
